臺灣嘉義地方法院民事裁定  
110年度監宣字第267號
聲  請  人  江姿瑩  

非訟代理人  陳文彬律師
相  對  人  江憶香  


關  係  人  張皓凱  
上列當事人間聲請監護宣告事件，本院裁定如下：    
    主  文
一、宣告江憶香（女，民國00年0月0日生，身分證統一編號：Z0
    00000000號）為受監護宣告之人。
二、選定江姿瑩（女，民國00年00月00日生，身分證統一編號：
    Z000000000號）為受監護宣告之人江憶香之監護人。
三、指定張皓凱（男，民國00年0月00日生，身分證統一編號：Z
    000000000號）為會同開具財產清冊之人。
四、聲請費用由受監護宣告之人江憶香負擔。    
    理  由
一、聲請意旨略以：相對人分別為聲請人及關係人之姑姑、姑婆
    ，相對人於民國110年7月5日因騎車自摔，導致頭部外傷，
    現已意識不清，致不能處理事務，爰依法聲請如主文所示等
    語。
二、對於因精神障礙或其他心智缺陷，致不能為意思表示或受意
    思表示，或不能辨識其意思表示之效果者，法院得因本人、
    配偶、四親等內之親屬、最近一年有同居事實之其他親屬、
    檢察官、主管機關、社會福利機構、輔助人、意定監護受任
    人或其他利害關係人之聲請，為監護之宣告，民法第14條第
    1項定有明文。又法院應於鑑定人前，就應受監護宣告之人
    之精神或心智狀況，訊問鑑定人及應受監護宣告之人，始得
    為監護之宣告。但有事實足認無訊問之必要者，不在此限。
    鑑定應有精神科專科醫師或具精神科經驗之醫師參與並出具
    書面報告，家事事件法第167條亦定有明文。又所謂有事實
    足認無訊問之必要者，亦即經醫師診斷或鑑定明顯有精神障
    礙或其他心智缺陷者，例如：植物人、重度精神障礙或重度
    智能障礙者，明顯不能為意思表示、受意思表示或辨識意思
    表示之效果者為之。
三、查聲請人主張之前揭事實，已據其提出戶籍謄本、臺中榮民
    總醫院嘉義分院診斷證明書各2份、為恭紀念醫院乙種診斷
    證明書、臺中榮民總醫院嘉義分院住院醫療費用收據、醫療
    費用收據、門診醫療費用收據各1份為憑；又相對人於110年
    11月29日經鑑定醫師先行察看，已臥床且對於叫喚均無回應
    、有氣切，是本院依前揭規定，囑託臺中榮民總醫院嘉義分
    院精神科醫師黃聖雲為精神鑑定，其所為之精神鑑定報告書
    略以：相對人在110年7月15日因騎電動腳踏車自摔導致創傷
    性顱內出血，經治療後病況穩定，但因無法生活自理，於11
    0年10月8日於本院護家居住至今，會談過程中，相對人因氣
    切無法有語言表達，但對於簡單問題可點頭回應，於鑑定過
    程中，相對人可有眼神交流，但因氣切無法與其對談，生活
    起居均需請人照顧，整體而言，相對人之認知功能與同年齡
    常模相較有明顯退化傾向，生活上之判斷與處理事務能力下
    降，生活自理能力均需人協助，CDR＝3，為重度失智程度，
    相對人之精神科臨床診斷為「創傷性腦傷引起的失智症」，
    無法執行日常生活基本照顧，亦無法具管理及處分自有財物
    能力，目前生活皆需由他人協助自理，以此推論出其因罹患
    上述疾病，無日常生活自理能力或獨立決定事務能力，亦無
    法具管理及處分自有財物能力，致目前不能為意思表示或受
    意思表示，或不能辨識其意思表示之效果，疾病預後不佳及
    回復之可能性低，建議監護宣告等語。綜上，堪認相對人確
    因其他心智缺陷，致不能為意思表示或受意思表示，或不能
    辨識其意思表示之效果等情為真，故本件聲請為有理由，爰
    依上揭規定，宣告相對人為受監護宣告之人。
四、受監護宣告之人應置監護人。法院為監護之宣告時，應依職
    權就配偶、四親等內之親屬、最近一年有同居事實之其他親
    屬、主管機關、社會福利機構或其他適當之人選定一人或數
    人為監護人，並同時指定會同開具財產清冊之人。法院選定
    監護人時，應依受監護宣告之人之最佳利益，優先考量受監
    護宣告之人之意見，審酌一切情狀，並注意下列事項：一、
    受監護宣告之人之身心狀態與生活及財產狀況。二、受監護
    宣告之人與其配偶、子女或其他共同生活之人間之情感狀況
    。三、監護人之職業、經歷、意見及其與受監護宣告之人之
    利害關係。四、法人為監護人時，其事業之種類與內容，法
    人及其代表人與受監護宣告之人之利害關係。民法第1110條
    、第1111條第1項及第1111條之1分別定有明文。
五、本件相對人既經為監護之宣告，已如上述，自應依上開規定
    ，為其選定監護人及指定會同開具財產清冊之人。審酌相對
    人已離婚，未生育子女，父母、兄弟姊妹均已過世，在臺灣
    之親屬僅有聲請人及關係人，聲請人及關係人均具狀同意分
    別由其等擔任監護人、會同開具財產清冊之人等語，有戶籍
    謄本、同意書在卷可證（見本院卷第9至10、38至45頁），
    併參聲請人與相對人為至親關係，彼此間應具有一定之信賴
    感及依附感，關係人對相對人之財產狀況應具一定瞭解程度
    ，堪信由聲請人擔任相對人之監護人，及由關係人擔任會同
    開具財產清冊之人，應符合相對人之最佳利益，爰裁定如主
    文第2項及第3項所示。
六、依民法第1113條準用同法第1099條、第1099條之1規定，於
    監護開始時，監護人江姿瑩對於受監護宣告人即相對人之財
    產，應會同張皓凱於2個月內開具財產清冊，並陳報法院，
    於此之前僅得對受監護人財產為必要之管理，併此指明。
七、依家事事件法第164條第2項，裁定如主文。 
中　　華　　民　　國　　110 　年　　12　　月　　23　　日
                   家事庭     法  官　王昌國  
以上正本係照原本作成。
如對本裁定抗告須於裁定送達後10日內向本院提出抗告狀。
中　　華　　民　　國　　110 　年　　12　　月　　23　　日
                              書記官  陳喬琳